【裁判字號】    97,交抗,598
【裁判日期】    971006
【裁判案由】    聲明異議
【裁判全文】
臺灣高等法院高雄分院刑事裁定         97年度交抗字第598號
                                     97年度交抗字第603號
                                     97年度交抗字第604號
抗  告  人  甲○○○
受  處分人
上列抗告人因違反道路交通管理處罰條例案件，不服臺灣高雄地
方法院中華民國97年8 月15日裁定（97年度交聲字第1472、1473
、1474號），提起抗告，本院裁定如下：
    主  文
抗告駁回。
    理  由
一、抗告意旨略以：車號YW-9433 號自用小客車雖係以抗告人即
    受處分人之名義登記，惟實際所有人為吳王金雲，且均由吳
    王金雲或其子吳宗憲使用，抗告人僅借名予吳王金雲登記，
    抗告人所受舉發之違規行為，應歸責於吳王金雲。又因抗告
    人不熟悉相關交通法規，始未於應到案日期前，檢附相關證
    明文件向處罰機關告知應歸責人，抗告人係於收到交通裁決
    書後才知聲明異議。原審裁定未予詳查，遽予駁回異議，尚
    有未洽，爰依法提起抗告云云。
二、按「汽車駕駛人，行車速度，超過規定之最高時速，或低於
    規定之最低時速，除有第43條第1 項第2 款情形外，處新臺
    幣1 千2 百元以上2 千4 百元以下罰鍰。」，道路交通管理
    處罰條例第40條定有明文。
三、本件系爭車輛於92年2 月23日、同年3 月20日、同年3 月22
    日，均因行車超速之違規行為，由交通警察機關分別予以舉
    發3 次等情，有台北市政府警察局舉發違反道路交通管理事
    件通知單在卷足稽，而受處分人對於系爭車輛所生上開違規
    事由，均不爭執，是就此交通違規事實堪以認定。
四、按道路交通管理處罰條例之處罰，受舉發違反道路交通管理
    事件之受處罰人，認為受舉發之違規行為應歸責他人者，應
    於舉發違反道路交通管理事件通知單應到案日期前，檢附相
    關證據及足資辨識、通知應歸責人之證明文件，向處罰機關
    告知應歸責人，處罰機關應即另行通知應歸責人到案依法處
    理。逾期未依規定辦理者，仍依本條例各該違反條款規定處
    罰，道路交通管理處罰條例第85條第1 項、違反道路交通管
    理事件統一裁罰基準及處理細則第36條規定甚詳。核上開規
    定之立法意旨，無非在將行政處罰歸於實際應負責任之人，
    以符公平正義，並使實際應負責之人能知所警惕避免再犯。
    惟因慮及監理及交通違規之處罰係大量而反覆性之行政行為
    ，處罰機關礙於人力、時間之短絀，有時難以一一詳究違規
    者為何人。相較之下受處分人時間、人力較為寬裕，且受處
    分人對於實際駕駛者為何人多知之甚詳，相關證據及證明文
    件亦均在受處分人掌握之中，具有資訊上之優勢。若容許受
    處分人僅泛稱係他人駕駛而不提供足資識別之身分，又或稱
    為某某人所為但不提出證據，則處罰機關勢需耗費大量時間
    勞力調查，仍恐一無所獲，此種責任之分配並非合理。是故
    立法者課與受處分人在期限前提出證明之義務，違反則產生
    失權之效果，不得再申請轉罰。
五、經查：
  (一)證人吳王金雲固於原審證稱：上開自用小客車為其借用抗告
    人之名義所購買，其為出資者，亦為所有人，在本件3 份裁
    決書所載之違規時間92年2 月23日、3 月20日及3 月22日，
    該車均在其管領使用中等語在卷足參。足證抗告人主張非上
    開自用小客車之所有人尚屬可採。
  (二)惟抗告人自承自88年8 月18日至93年8 月8 日所接獲之上開
    自用小客車之紅單（即舉發違反道路交通管理事件通知單）
    及裁決書交付於使用人（即證人吳王金雲），有抗告人聲明
    異議狀在卷可佐。則抗告人於收受本件3 次舉發違反道路交
    通管理事件通知單均僅交付證人吳王金雲，而未於應到案日
    期（即92年4 月10日、92年5 月3 日及92年5 月3 日）前，
    檢附相關證據及足資辨識、通知應歸責人之證明文件，向處
    罰機關告知應歸責人甚明。依上開說明，抗告人既未於舉發
    違反道路交通管理事件通知單所載到案日期前，檢附相關證
    據及足資辨識、通知應歸責人之證明文件，向處罰機關告知
    應歸責人，俾利處罰機關另行通知應歸責人到案依法處理，
    則因認已產生失權效果，不得再申請轉罰。
  (三)另「不得因不知法規而免除行政處罰責任」，行政罰法第8
    條定有明文，是抗告人主張不熟悉交通法規，始未於應到案
    日期前，檢附相關證明文件向處罰機關告知應歸責人等情，
    亦不能遽予免責。
  (四)綜上，抗告人雖僅為上開自用小客車之登記名義人，而上開
    違規事件另有應歸責之人，惟既已逾上開申請轉罰之期限，
    則原處分機關據以裁罰，於法即無不當。
六、本案抗告人違反道路交通管理處罰條例第85條第1 項規定事
    證明確，原審依道路交通管理處罰條例第40條、道路交通案
    件處理辦法第19條之規定，裁定駁回抗告人之異議，核無違
    誤。抗告人仍執陳詞提起抗告，並無理由，應予駁回。
七、據上論結，應依道路交通案件處理辦法第26條，刑事訴訟法
    第412 條，裁定如主文。
中    華    民    國    97    年    10    月    6     日
                刑事第三庭  審判長法  官  周賢銳
                                  法  官  黃仁松
                                  法  官  施柏宏
以上正本證明與原本無異。
本件裁定不得再抗告。
中    華    民    國    97    年    10    月    6     日
                                  書記官  白  蘭


司法院資訊處製作；財團法人民間司法改革基金會備份。
